臺灣高等法院刑事判決
109年度上訴字第1224號
上  訴  人  
即  被  告  卓志漢



上列上訴人即被告因違反毒品危害防制條例案件，不服臺灣桃園
地方法院108年度審訴字第1820號，中華民國109年1月15日第一
審判決（起訴案號：臺灣桃園地方檢察署108年度撤緩毒偵字第3
15號、第316號、第317號），提起上訴，本院判決如下：
    主  文
上訴駁回。
    理  由
一、按不服地方法院之第一審判決而上訴者，應向管轄第二審之
    高等法院為之；上訴書狀應敘述具體理由；原審法院認為上
    訴不合法律上之程式或法律上不應准許或其上訴權已經喪失
    者，應以裁定駁回之；第二審法院認為上訴書狀未敘述理由
    或上訴有第362條前段之情形者，應以判決駁回之，刑事訴
    訟法第361條第1項、第2項、第362條前段、第367條前段分
    別定有明文，且刑事訴訟法第367條之判決得不經言詞辯論
    為之，此觀刑事訴訟法第372條規定亦明。又刑事訴訟法第3
    61條第1項、第2項規定，不服地方法院之第一審判決而上訴
    者，須提出上訴書狀，並應敘述具體理由。就修法過程以觀
    ，原草案為：「依前項規定提起上訴者，其上訴書狀應敘述
    理由，並引用卷內訴訟資料，具體指摘原審判決不當或違法
    之事實。其以新事實或新證據為上訴理由者，應具體記載足
    以影響判決結果之理由」，嗣經修正通過僅保留「上訴書狀
    應敘述具體理由」之文字，其餘則刪除，故所稱「具體理由
    」，並不以其書狀應引用卷內訴訟資料，具體指摘原審判決
    不當或違法之事實，亦不以於以新事實或新證據為上訴理由
    時，應具體記載足以影響判決結果之情形為必要。但上訴之
    目的，既在請求第二審法院撤銷或變更第一審之判決，所稱
    「具體」，當係抽象、空泛之反面，若僅泛言原判決認事用
    法不當、採證違法或判決不公、量刑過重等空詞，而無實際
    論述內容，即無具體可言。從而，上開法條規定上訴應敘述
    具體理由，係指須就不服判決之理由為具體之敘述而非空泛
    之指摘而言（最高法院106年度第8次刑事庭會議決議參照）
    。
二、原審適用簡式審判程序，以上訴人即被告卓志漢之自白，及
    卷附事證，認定被告就原判決犯罪事實欄一㈠、㈢、㈣、㈤所示
    犯行均分別犯毒品危害防制條例第10條第1項施用第一級毒
    品罪、同條例第10條第2項施用第二級毒品罪（其中犯罪事
    實欄一㈠、㈣、㈤部分為想像競合犯，從一重之施用第一級毒
    品罪處斷）；就原判決犯罪事實欄一㈡所示犯行係犯毒品危
    害防制條例第10條第1項施用第一級毒品罪，予以分論併罰
    ，且因原判決犯罪事實欄一㈢所示犯行符合自首之要件，而
    減刑其刑，並就量刑部分審酌被告明知毒品對身心危害甚鉅
    ，且易滋生其他犯罪並進而危害社會安全，竟無視國家對於
    杜絕毒品犯罪之禁令而為本案各次之施用毒品犯行，所為非
    是，惟念施用毒品所生危害，乃自戕身心健康為主，尚未直
    接危及他人，暨考量施用毒品者均具有相當程度之生理成癮
    性及心理依賴性，其犯罪心態與一般刑事犯罪之本質並不相
    同，應側重適當之醫學治療及心理矯治為宜，非難性較低，
    且被告於犯後坦承犯行，態度尚可，又其本案犯行，其中數
    次係採一次同時施用二種毒品，足徵其沾染毒癮之深乙節，
    兼衡被告教育程度為國中肄業，家庭經濟狀況勉持等一切情
    狀，就被告所犯各罪分別量處如附表「原判決刑度」欄所示
    之刑，另就不得易科罰金部分定其應執行刑為有期徒刑1年
    ，得易科罰金部分則定應執行刑為有期徒刑1年3月，如易科
    罰金，以新臺幣1000元折算1日。經核原判決已詳敘認定事
    實所憑證據、認定理由及量刑之依據，從形式上觀察，即已
    敘明審酌刑法第57條所列事項之理由，並無採證、認定事實
    錯誤、量刑瑕疵或違背法令之情形。
三、被告上訴意旨略以：被告於民國104年在花蓮監獄服刑時，
    因身體罹患重大疾病經核准保外就醫，施以手術，被告於術
    後因病痛難耐，方會施用毒品以減輕病痛，且從被告於原判
    決犯罪事實欄一㈢所示犯行有主動交出所持有之第一級毒品
    海洛因，可見被告確實是以施用毒品減輕病痛，並未規避警
    方盤查，被告施用毒品並未危害他人，犯罪心態與一般刑事
    犯罪之本質不同，請求從輕量刑云云。
四、經查：原判決就被告之犯罪情節及科刑部分之量刑基礎，已
    於理由內具體說明，業如前述，顯已斟酌刑法第57條各款事
    由，並基於刑罰目的性之考量、刑事政策之取向以及行為人
    刑罰感受力之衡量等因素而為刑之量定，係以行為人責任為
    基礎，並未逾越法定刑度，亦無違背公平正義之精神，客觀
    上不生裁量權濫用之情形，屬法院裁量職權之適法行使。被
    告前述上訴意旨並未具體指摘或表明原判決有何採證、認事
    用法或量刑上顯然輕重失衡等足以影響判決本旨之不當或違
    法，而構成應予撤銷之具體事由，揆諸前揭說明，其所為上
    訴，顯無具體理由而屬違背法律上之程式，爰不經言詞辯論
    ，逕予駁回。
據上論斷，應依刑事訴訟法第367條前段、第372條，判決如主文
。
中　　華　　民　　國　　109 　年　　4 　　月　　13　　日
                  刑事第四庭  審判長法  官  陳筱珮
                                    法  官  邱滋杉
                                    法  官  羅郁婷
以上正本證明與原本無異。
如不服本判決，應於收受送達後20日內向本院提出上訴書狀，其
未敘述上訴之理由者並得於提起上訴後20日內向本院補提理由書
（均須按他造當事人之人數附繕本）「切勿逕送上級法院」。
                                    書記官  蔡易霖
中　　華　　民　　國　　109 　年　　4 　　月　　13　　日
附表
編號 犯罪事實 原判決刑度 1 原判決犯罪事實欄一㈠ 施用第一級毒品，處有期徒刑陸月，如易科罰金，以新臺幣壹仟元折算壹日 2 原判決犯罪事實欄一㈡ 施用第一級毒品，處有期徒刑陸月，如易科罰金，以新臺幣壹仟元折算壹日 3 原判決犯罪事實欄一㈢ 施用第一級毒品，處有期徒刑伍月，如易科罰金，以新臺幣壹仟元折算壹日。又施用第二級毒品，處有期徒刑貳月，如易科罰金，以新臺幣壹仟元折算壹日。 4 原判決犯罪事實欄一㈣ 施用第一級毒品，處有期徒刑柒月。 5 原判決犯罪事實欄一㈤ 施用第一級毒品，處有期徒刑柒月。